【裁判字號】    89,上訴,693
【裁判日期】    890712
【裁判案由】    強盜等
【裁判全文】
臺灣高等法院高雄分院刑事判決                    八十九年度上訴字第六九三號
    上  訴  人
    即  被  告  甲○○
    指定辯護人  本院公設辯護人  孫妙岑
右上訴人因強盜等案件，不服臺灣高雄地方法院八十九年度訴字第三三六號、中華民
國八十九年三月十七日第一審判決（起訴案號：臺灣高雄地方法院檢察署八十九年度
偵字第二九五一三號），提起上訴，本院判決如左：
      主  文
原判決關於甲○○部分撤銷。
甲○○意圖為自己不法之所有，而搶奪他人之動產，因防護贓物、脫免逮捕，而當場
施以強暴，處有期徒刑參年肆月。
      事  實
一、甲○○意圖為自己不法所有，於八十八年十二月三日下午四時許，騎機車在高雄
    市○○區○○路五三二巷口處，見乙○○騎機車，腰際懸掛乙支NOKIA-6150行動
    電話，竟趁乙○○不備之際，由後騎乘機車搶奪乙○○所有行動電話一具，得手
    後騎車逃逸。乙○○不甘被搶，騎車尾隨追捕，於當日下午四時二十分許，在高
    雄市○○路近新莊路口時，為乙○○騎機車追上，乙○○情急之下將甲○○撞倒
    ，甲○○為防護贓物並脫免逮捕，竟當場對乙○○胸部、腹部毆打，施以強暴（
    未成傷），幸當時在自由路與興中路口職勤交通勤務之警員洪宗誠獲悉，立即前
    往現場協助逮捕甲○○，當場在甲○○身上查扣搶得之NOKIA-6150行動電話，並
    經乙○○領回。
二、案經高雄市政府警察局左營分局報請臺灣高雄地方法院檢察署檢察官偵查起訴。
    理  由
一、訊據上訴人即被告甲○○坦承於八十八年十二月三日下午四時許，騎機車在高雄
    市○○區○○路五三二巷口處，搶奪乙○○掛於腰間之行動電話一具，坦承不諱
    ，惟矢口否認有準強盜之犯行，辯稱：八十八年十二月三日下午四時許，係因乙
    ○○騎機車將伊撞倒，又勒住伊之脖子，伊始與乙○○發生扭打，當時伊並不知
    乙○○係手機遭搶之被害人，伊非為脫免逮捕而打傷乙○○云云。
二、惟查：
１、右開事實，業經被告坦承搶奪乙○○掛於腰間之行動電話一支，且在高雄市○○
    路近新莊路口時，為被害人追到等情，經核與已據被害人乙○○（警卷第九頁、
    偵查卷第二五頁、一審卷第五七頁）指訴綦詳，又係被害人追躡逮捕之現行犯，
    當場查扣甲○○搶得之NOKIA-6150行動電話，並經乙○○領回，有贓物認領保管
    收豦在卷足憑，再經警員洪宗誠於一審到庭證稱：「我當時在自由路與興中路口
    職勤交通勤務，我過去看見乙○○與甲○○在扭打，乙○○說甲○○搶奪他的行
    動電話，我就將甲○○抓起來，並通報警網，在他身上搜到手機」（詳見一審卷
    第四十七頁），足證被告此部分搶奪乙○○之行動電話自白與事實相符，應堪採
    信。
２、至於被告甲○○係於當日十六時搶奪後逃逸時，被害人乙○○不甘被搶而追躡，
    當日十六時二十分左右，在左營區○○○路與新莊仔路口追逐到，乙○○恐被告
    甲○○再逃跑，乃情急之下以機車撞倒甲○○，欲逮捕甲○○，不料甲○○竟當
    場出手毆打乙○○胸部、腹部施以強暴等情，業經被害人乙○○於警訊指陳甚詳
    ，乙○○在一審審理時仍中到庭陳稱：「八十八年十二月三日下午四時許，我在
    高雄市○○區○○路五三二巷口預備轉彎，我手機掛在右腰上，當時被告一人戴
    安全帽搶我手機後就加速逃跑，等我回過神對方已經騎了一、二百公尺，我就開
    始騎車去追他，但被告從鼎中路轉天祥路、民族路時，可能認為已擺脫我了，事
    實上我騎在慢車道上仍盯著他，被告從民族路轉裕誠路、自由路接近新莊路口時
    ，被告因前方塞車停住，我就從後方騎機車撞倒他，被告倒地後，我用雙手拉住
    他胸前，問他剛才為何搶我手機，被告要掙脫，我很生氣打了他一拳，被告就還
    手打我，我怕他跑掉，所以沒有再還手，一直抓著他不放，被告就一直打我的背
    部及頸部，後來有路人發現才叫路邊執勤之警察來處理，警察來時我拉住被告跟
    警察說他搶我手機，警察就連絡其他警察來支援，四、五個警察來支援後，有當
    場從被告身上搜出我被搶的手機，整個打架過程約三、四分鐘」（一審院卷第五
    七頁）等情明確，而刑法第三百二十九條所謂當場，固不以實施搶奪者尚未離去
    現場為限，即己離盜所，而尚在他人跟蹤追躡者，仍不知為當場，查，被告係於
    行搶逃逸時立即為被害人追捕，且被告在被追到後，被害人乙○○質問其為何搶
    手機後，仍為脫免逮捕而與其發生毆打，是被告甲○○辯稱不知乙○○係遭搶手
    機之被害人云云，又辯稱：乙○○勒住其脖子沒辦法呼吸才掙扎打到他云云，尚
    難採信，應認被告確係於搶奪他人之動產後，因防護贓物、脫免逮捕，當場施以
    強暴無誤。
３、綜上，被告甲○○所辯無非卸責之詞，尚無可取，事證明確，犯行應堪認定。
三、核被告甲○○所為，係犯刑法第三百二十九條準強盜罪，應依刑法第三百二十八
    條第一項之罪科刑。
四、原審對被告甲○○論罪科刑，固非無見，惟原判決認被告係連續十次搶奪犯行，
    容有未合（理由詳如后述），被告上訴意旨否認準強盜犯行，雖無理由，但原判
    決既有可議，自應由本院將原判決關於被告甲○○部分撤銷改判。爰審酌被告甲
    ○○，年輕力壯，不思從事正常工作賺取金錢，竟搶奪他人行動電話，危害社會
    治安，又為脫免逮捕竟當場對被害人施以強暴，犯後坦承搶奪乙○○財物犯行，
    尚具悔意，又已與被害人乙○○達成和解（有和解協議書在卷可憑）等一切情狀
    ，量處如主文第二項所示之刑，以資懲儆。
五、公訴意旨略以：被告甲○○意圖為自己不法所有，基於概括犯意，於八十八年一
    月初起，連續在附表所示之時間、地點，或單獨、或夥同徐世旺以頭戴安全帽或
    口罩，騎乘未懸掛車牌號碼之重型機車，乘人不備或不及抗拒而搶奪他人之財物
    ，並於得手後將其中搶奪之行動電話三支，出售予知情之陳秋憲，因認被告甲○
    ○此部分觸犯刑法第三百二十五條第一項之搶奪罪嫌云云。
１、按犯罪事實應依證據認定之，無證據不得推定其犯罪事實，刑事訴訟法第一百五
    十四條定有明文。所謂犯罪事實之證據，係指足以認定被告確有犯罪行為之積極
    證據而言，該項證據且須適合被告犯罪事實之認定，始得採為斷罪資料（最高法
    院二十九年上字第三一０五號、五十三年台上字第二七五０判例參照）。被告之
    自白，不得作為有罪判決之唯一證據，仍應調查其他必要之證據，以察其是否與
    事實相符，刑事訴訟法第一白五十六條第二項定有明文。
２、訊據被告甲○○雖然坦承於起訴書附表所示之九次搶奪他人之行動電話，但稱：
    我是搶行動電話，不是搶女用皮包，被害人都是把手機掛在腰際騎乘機車，我就
    趁他們不注意時搶奪手機，因欠陳秋憲錢，才拿手機去抵償等情，經查：
(1)、檢察官起訴書附表所載九次，均指被告搶奪姓名不詳者之女用皮包，未見被害人
    何人、於何時、被搶奪之財物究竟是「女用皮包」（皮包內究竟有何財物）？或
    者是「行動電話」可供查考。而被告甲○○雖於警訊供承：「共犯下十多件搶案
    ，我搶得皮包都是搜刮皮包內現金及可用之物品，皮包丟到明誠路與我家附近之
    大排水溝，大部是行動電話有十幾支左右，現金共有一萬元左右，我搶得之行動
    電話均拿去賣給陳秋憲，共賣給他八支左右」、被告於警訊之自白與本院供承都
    是搶行動電話之自白，非但前後矛盾之處，且內容不明，有難以採酌之瑕疵。
(2)、至於扣案之三支暗紅色NOKIA-6150行動電話，並查無被害人，自無法查明搶奪之
    時間、地點，以印證被告所供稱搶奪之自白真實性。
(3)、雖被告於警訊曾供稱「我與徐世旺共騎機車於八十八年十一月二十八日十九時許
    ，在高雄市○鎮區○○路與南寧路口，搶奪一支NOKIA-6150行動電話」，被害人
    葉正昭於警訊指證「八十八年十一月二十八日在高雄市○鎮區○○路與南寧路口
    被搶一支NOKIA-6150行動電話」等情相符，並經警於高雄三民區○○里○○○路
    一四七巷二弄三號、甲○○住處查扣行動電話三支扣案（NOKIA-6150 行動電話
    三支「兩支暗紅色、一支藍色」，其中藍色機身序號00000000000000，由被害人
    葉正昭領回），又在陳秋憲住處查扣NOKIA-6150、暗紅色行動電話乙支扣案，惟
    此部分並未見於起訴書附表１─９盧列時間、地點、被害人或搶奪任何財物，是
    以此之部分應認為並未起訴。
３、是以起訴書附表所列九次搶奪犯行，並無其他確切證據證明之，應認為不能證明
    被告有起訴書附表所列九次搶奪犯行，但公訴人認被告所犯附表所列之數次搶奪
    罪與前開論罪科刑之準強盜罪之間，係連續犯裁判上一罪關係，爰不另為無罪之
    諭知。
據上論結，應依刑事訴訟法第三百六十九條第一項前段、第三百六十四條、第二百九
十九條第一項前段，刑法第三百二十九條、第三百二十八條第一項，判決如主文。
本案經檢察官郭振昌庭執行職務。
中    華    民    國     八十九     年       七       月       十二     日
                              臺灣高等法院高雄分院刑事第二庭
                                  審判長法官  曾永宗
                                        法官  邱永貴
                                        法官  曾玉英
右正本證明與原本無異。
如不服本判決，應於判決送達後十日內向本院提出上訴狀，其未述理由者並應於提
出上訴狀後十日內向本院補提理由書（應附繕本)。
                                      書記官  林靜霙
中    華    民    國     八十九     年       七       月       十四     日
附錄本判決論罪之法條：
刑法第三百二十九條：
竊盜或搶奪，因防護贓物、脫免逮捕或湮滅罪證而當場施以強暴、脅迫者、以強盜論
。
刑法第三百二十八條：
意圖為自己或第三人不法之所有，以強暴、脅迫、藥劑、催眠術或他法，至使不能抗
拒，而取他人之物或使其交付者，為強盜罪，處三年以上十年以下有期徒刑。
附表：
┌───────────────────────────────────┐
│八十八年度偵字第二九五一三號      搶奪案起訴書犯罪事實欄附表          │
├──┬────┬───────┬─────┬────┬────┬───┤
│編號│行搶時間│行  搶  地  點│搶取之財物│被竊財物│贓物處理│備  註│
│    │（民國）│              │          │之所有人│情形    │      │
│    │        │              │          │或持有人│        │      │
│    │        │              │          │姓名    │        │      │
├──┼────┼───────┼─────┼────┼────┼───┤
│１  │八十八年│高雄市○○路大│女用皮包一│不  詳  │        │      │
│    │十一月中│統百貨附近    │只        │        │        │      │
│    │旬      │              │          │        │        │      │
├──┼────┼───────┼─────┼────┼────┼───┤
│２  │八十八年│鳳山市○○路附│女用皮包一│不  詳  │        │      │
│    │十一月中│近            │只        │        │        │      │
│    │旬      │              │          │        │        │      │
├──┼────┼───────┼─────┼────┼────┼───┤
│３  │八十八年│明誠路、本館路│女用皮包  │不  詳  │        │      │
│    │十一月下│              │          │        │        │      │
│    │旬      │              │          │        │        │      │
├──┼────┼───────┼─────┼────┼────┼───┤
│４  │   〞   │建國路        │女用皮包  │不  詳  │        │      │
├──┼────┼───────┼─────┼────┼────┼───┤
│５  │   〞   │高雄市○○路  │女用皮包  │不  詳  │        │      │
│    │        │              │          │        │        │      │
├──┼────┼───────┼─────┼────┼────┼───┤
│６  │   〞   │高市○○路光武│女用皮包  │不  詳  │        │      │
│    │        │國小          │          │        │        │      │
├──┼────┼───────┼─────┼────┼────┼───┤
│７  │八十八年│高市衛武營附近│          │        │        │      │
│    │十二月一│              │    〞    │   〞   │        │      │
│    │日      │              │          │        │        │      │
├──┼────┼───────┼─────┼────┼────┼───┤
│８  │八十八年│高市○○路麥當│          │        │        │      │
│    │十二月三│勞附近        │    〞    │   〞   │        │      │
│    │日      │              │          │        │        │      │
├──┼────┼───────┼─────┼────┼────┼───┤
│９  │  〞    │高市○○路圓環│    〞    │  〞    │        │      │
└──┴────┴───────┴─────┴────┴────┴───┘
  Ｋ


司法院資訊處製作；財團法人民間司法改革基金會備份。
